【裁判字號】    99,訴,775
【裁判日期】    990730
【裁判案由】    毒品危害防制條例
【裁判全文】
臺灣高雄地方法院刑事判決               99年度訴字第775號
公  訴  人  臺灣高雄地方法院檢察署檢察官
被      告  乙○○
上列被告因毒品危害防制條例案件，經檢察官提起公訴（99年度
毒偵字第415 號）及移送併辦（99年度毒偵字第1117號），本院
判決如下：
    主  文
乙○○施用第一級毒品，處有期徒刑壹年，扣案海洛因壹小包（
驗後淨重零點壹參公克）、安非他命貳小包（驗後淨重為零點玖
伍伍公克、零點參玖參公克，合計壹點參肆公克），均沒收銷燬
之。又施用第二級毒品，處有期徒刑肆月，扣案之安非他命貳小
包（驗後淨重為零點玖伍伍公克、零點參玖參公克，合計壹點參
肆公克），均沒收銷燬之。應執行有期徒刑壹年貳月，扣案海洛
因壹小包（驗後淨重零點壹參公克）、安非他命貳小包（驗後淨
重為零點玖伍伍公克、零點參玖參公克，合計壹點參肆公克），
均沒收銷燬之。
    事  實
一、乙○○前因施用毒品案件，經本院以97年度審毒聲字第875
    號裁定送觀察、勒戒後，認有繼續施用傾向，再經本院以97
    年度審毒聲字第1556號裁定令入戒治處所施以強制戒治，於
    民國98年7 月27日因停止處分執行出監，於98年11月9 日執
    行完畢。詎不知悔改，而為下列行為：
(一)、基於施用第一級毒品海洛因、第二級毒品甲基安非他命之犯
    意，於前開強制戒治執行完畢釋放後5 年內，於98年12月15
    日凌晨2 至3 時許間，在高雄縣岡山鎮○○○路（省道台1
    線）上某卡拉OK店內，以將海洛因及甲基安非他命混合置於
    玻璃球內，再以火燒烤玻璃球，產生煙霧後再加以吸入之方
    式，同時施用第一級毒品海洛因及第二級毒品甲基安非他命
    1 次。嗣因其為毒品列管人口，經警於98年12月15日上午10
    時3 分許，持臺灣高雄地方法院檢察署檢察官強制檢驗尿液
    許可書，對其強制採尿送驗，結果呈嗎啡、甲基安非他命陽
    性反應，始悉上情。
(二)、嗣基於施用第二級毒品甲基安非他命之犯意，於前開強制戒
    治執行完畢釋放後5 年內，於上開事實(一)被警查獲採尿送驗
    離開警局後，於98年12月15日中午某時許，在其高雄縣市左
    營區○○街246 之3 號17樓住處，以將甲基安非他命置於玻
    璃球內，再以火燒烤玻璃球，產生煙霧後再加以吸入之方式
    ，施用第二級毒品甲基安非他命1 次。嗣於98年12月18日3
    時許，其駕駛車牌號碼F7-9152 號自小客車行經高雄市○○
    區○○街與漢口街口時，因行跡可疑為警攔查，並當場扣得
    第一級毒品海洛因1 小包（毛重為0.3 公克）及第二級毒品
    甲基安非他命2 小包（毛重分別為0.6 、1.2 公克，共1.8
    公克），經其同意採集尿液送請鑑定，鑑驗結果呈甲基安非
    他命及安非他命陽性反應，始悉上情。
二、案經案經高雄市政府警察局左營分局、高雄市政府警察局保
    安警察大隊移送臺灣高雄地方法院檢察署檢察官偵查起訴及
    移送併辦。
    理  由
一、按被告以外之人於審判外之言詞或書面陳述，除法律有規定
    者外，不得作為證據，刑事訴訟法第159 條第1 項定有明文
    。又被告以外之人於審判外之陳述，雖不符前4 條之規定，
    而經當事人於審判程序同意作為證據，法院審酌該言詞陳述
    或書面陳述作成時之情況，認為適當者，亦得為證據，刑事
    訴訟法第159 條之5 第1 項亦定有明文。本院用以認定本案
    事實所憑之被告以外之人於審判外之言詞或書面陳述，檢察
    官及被告於審判程序中均未曾聲明異議，並同意將之作為證
    據（參本院訴卷第31-32 頁），本院復審酌該等言詞或書面
    陳述作成時之情況均屬正常，且與本案相關之待證事實具有
    關連性，認適當作為證據，依前開之規定，認上開陳述均具
    有證據能力，合先敘明。
二、實體部分：
(一)、上開(一)、(二)之犯罪事實業據被告乙○○於審理時坦承不諱（
    參本院訴卷第30頁），且被告於98年12月15日及18日被警查
    獲當日所採集之尿液，經警方先後送高雄市立凱旋醫院鑑驗
    ，以酵素免疫分析法（EIA ）篩檢，並以氣相層析質譜儀方
    式（GC/M S）複驗結果，確認安非他命、甲基安非他命及嗎
    啡均呈陽性反應，此有上開醫院所出具之濫用藥物尿液檢驗
    報告（檢體編號VＺ00000000000 ）、臺灣高雄地方法院檢察
    署檢察官強制到場採驗尿液許可書、列管毒品人口尿液檢體
    採集送驗紀錄表各1 紙（參左營分局警卷第19-21 頁）、暨
    濫用藥物尿液檢驗報告（檢體編號：L 專-98595）、高雄市
    政府警察局保安警察大隊偵辦毒品案件嫌犯尿液採證檢驗代
    碼與姓名對照表、搜索扣押筆錄、扣押物品目錄表各1 紙在
    卷可稽（高雄市政府警察局卷第15-17 、21頁；99年度毒偵
    字第415 號卷第20頁）。而上開2 次採尿送驗之各項數據如
    下：(一)、98年12月15日之採尿（即檢體編號VＺ00000000000
    ）：安非他命9760、甲基安非他命50068 、嗎啡554ng/ml。
    (二)、98年12月18日之採尿（即檢體編號：L 專-98595）安非
    他命2615、甲基安非他命11381 、嗎啡692ng/ml。嗣經本院
    函詢法務部法醫研究所判定：(一)被告上開2 次採尿受檢時間
    已相隔2 日17時，而依98年12月18日所採尿液高濃度之甲基
    安非他命及安非他命情形研判，應非98年12月15日上午10時
    前施用甲基安非他命所致，亦即係被告於2 次採尿間另有施
    用甲基安非他命所致。(二)依被告98年12月18日上午3 時所採
    尿液中低濃度嗎啡情形，無法明確研判是否為98年12月15日
    上午10時前施用海洛因所致，亦即無法排除為98年12月15日
    上午10時施用海洛因所致之可能性等情，有法務部法醫研究
    所99年6 月28日法醫毒字第0990003290號函在卷可按（參本
    院訴卷第18頁）。準此，被告2 次驗尿之嗎啡均呈陽性，但
    因為低濃度，故不能排除上開2 次陽性反應均為98年12月15
    日同一次施用第一級毒品海洛因所致；而2 次驗尿之安非他
    命、甲基安非他命均呈陽性反應，且屬高濃度，故應係被告
    於2 次採尿之間，另有施用第二級毒品甲基安非他命所致。
    從而，上開法務部法醫研究所之研判結論與被告之上開自白
    相符。又上開扣得第一級毒品海洛因1 小包（毛重為0.3 公
    克）及第二級毒品甲基安非他命2 小包（毛重分別為0.6 、
    1.2 公克，共1.8 公克）經送驗結果，確為第一級毒品海洛
    因及第二級毒品甲基安非他命無誤，有法務部調查局99年1
    月12日調科壹字第09923001350 號濫用藥物實驗室鑑定書1
    份、高雄醫學大學附設中和紀念醫院990334、990335號檢驗
    報告書2 紙在卷可參（參偵415 號卷第26頁；本院審訴卷第
    23、24頁）。足徵，被告前開施用第一級毒品海洛因及第二
    級毒品甲基安非他命之自白，核與事實相符，堪可採為論罪
    科刑之依據。再者，被告前因施用毒品案件，經本院以97年
    度審毒聲字第875 號裁定送觀察、勒戒後，認有繼續施用傾
    向，再經本院以97年度審毒聲字第1556號裁定令入戒治處所
    施以強制戒治，於民國98年7 月27日因停止處分執行出監，
    於98年11月9 日執行完畢，有臺灣高等法院被告前案紀錄表
    1 份在卷可按，是被告確係於強制戒治執行完畢後，5 年以
    內又為本件施用海洛因及甲基安非他命犯行甚明。從而，本
    案事證明確，被告犯行堪予認定，應予依法論科。
(二)、起訴書（及併辦意旨書）之起訴範圍之認定：
１、檢察官起訴書據被告98年12月18日採尿之檢驗報告（下稱第
    二次採尿及驗尿報告）認被告有於98年12月18日採尿前施用
    第一級毒品海洛因1 次，並於98年12月15日凌晨某時施用第
    二級毒品甲基安非他命1 次；檢察官併辦意旨書則據98年12
    月15日之採尿檢驗報告（下稱第一次採尿及驗尿報告），認
    被告有於98年12月15日同時施用第一級毒品海洛因、第二級
    毒品甲基安非他命1 次等情，有起訴書及併辦意旨書各1 份
    在卷可參。
２、然則，起訴書雖然記載被告於15日施用第二級毒品甲基安非
    他命、18日施用第一級毒品海洛因各1 次，但此實是依照上
    開第二次採尿的鑑定報告所分別認定的被告施用毒品之情形
    ，因此，起訴的犯罪也就是起訴的事實應該是指該第二次驗
    尿報告所示之施用毒品行為，而非指一定是哪一天施用毒品
    ，因此，依照第二次採尿報告所呈現之甲基安非他命陽性反
    應既然是第二次施用甲基安非他命行為所導致，則起訴書雖
    然記載是15日凌晨某時許在高雄縣岡山鎮○○ ○道某間卡拉
    OK 店 內施用甲基安非他命，但本院依上開法務部法醫研究
    所99 年6月28日法醫毒字第0990003290號函所示（參本院訴
    卷第18頁）及被告之自白，乃認定該次施用毒品行為是已在
    檢察官起訴書所認之起訴範圍內，且認定係被告於15日查獲
    後另行施用一次甲基安非他命，並且將施用毒品之時間、地
    點、方式均更正為如上開事實(二)所述。至於起訴書所起訴施
    用海洛因之行為，雖然記載是18日，但亦因為起訴的事實實
    際上是指該第二次檢驗報告所示之吸食海洛因行為，而該次
    檢驗報告所示的海洛因行為，依照上開法醫研究所判定結果
    ，不能排除是在15日查獲之前所吸食，且依卷內證據資料，
    除第一次驗尿報告之嗎啡為554 、第二次驗尿報告之嗎啡為
    692ng/ml，不減反增外，尚無其他積極證據足資證明被告有
    於前後二次採尿期間，另有一次施用第一級毒品海洛因之行
    為。故本於罪證有疑利於被告之原則，本院尚難認被告有於
    15日查獲後，另有施用第一級毒品海洛因之行為。因此，本
    院認起訴書所指18日採尿前回溯72小時內某時許有施用第一
    級毒品海洛因1 次，據上開說明，仍更正為被告於15日查獲
    前有施用第一級毒品海洛因一次，並且為起訴之事實。至於
    併辦意旨書所指被告有於15日施用第二級毒品甲基安非他命
    部分，因與業已起訴之施用第一級毒品海洛因部分屬於裁判
    上一罪關係，當然為起訴效力所及而得判決（檢察官對此，
    亦表示沒有意見，參本院訴卷第31頁），且檢察官所認之犯
    罪事實既均經本院認定有罪，縱令起訴書（及併辦意旨書）
    所述之被告犯罪時間、地點、方式有誤而由本院予以更正，
    要無所謂諭知無罪或不另為無罪諭知之問題，附此敘明。
三、核被告乙○○事實(一)所為，係同時犯毒品危害防制條例第10
    條第1 項施用第一級毒品罪、同條第2 項之施用第二級毒品
    罪。又被告事實(二)所為，係犯毒品危害防制條例第10條第2
    項之施用第二級毒品罪。被告上開持有第一級、第二級毒品
    之低度行為，分別為施用第一級、第二級毒品之高度行為所
    吸收，均不另論罪。事實(一)部分，被告以一行為同時觸犯上
    開2 罪名，為想像競合犯，應從一重之施用第一級毒品罪處
    斷。又被告所犯上開二罪，罪名互異，犯意各別，應予分論
    併罰。爰審酌被告有施用毒品等前科，素行不佳，曾因施用
    毒品經觀察、勒戒及強制戒治後，竟仍未能遠離毒品，顯見
    其戒除毒品之意志不堅、決心不足，惟念其於犯罪後尚能坦
    承犯行，並表悔意，犯後態度尚屬良好，及施用毒品係自我
    戕害行為，並未危害他人等一切情狀，酌情分別量處如主文
    所示之刑，復合併定應執行刑，以示儆懲。
四、又扣案之第一級毒品海洛因1 小包（毛重為0.3 公克；驗後
    淨重為0.13公克）及第二級毒品甲基安非他命2 小包（毛重
    分別為1.2 、0.6 公克；驗後淨重分別為0.955 、0.393 公
    克，合計1.34公克），經檢驗結果確分別呈海洛因及甲基安
    非他命之陽性反應，業如前述，且上開扣案之海洛因為被告
    於98年12月15日所施用之海洛因，而扣案之安非他命則為同
    年月15日先後2 次施用安非他命所剩餘者，業經被告供陳在
    卷（參本院訴卷第31頁背面），均應分別依毒品危害防制條
    例第18條第1 項前段規定，諭知沒收銷燬之。又事實(一)部分
    雖因想像競合犯而從一重之施用第一級毒品罪處斷，然被告
    同時施用第二級毒品甲基安非他命部分，仍然依法論罪，故
    上開扣案之安非他命仍應於事實(一)項下宣告沒收銷燬之，併
    此敘明。
據上論斷，應依刑事訴訟法第299 條第1 項前段，毒品危害防制
條例第10條第1 項、第2 項、第18條第1 項前段，刑法第11條、
第55條、第51條第5 款，判決如主文。
本案經檢察官甲○○到庭執行職務。
中    華    民    國    99    年    7     月    30    日
                  刑事第四庭  審判長法  官  洪碩垣
                                    法  官  葉文博
                                    法  官  張  震
以上正本證明與原本無異。
如不服本判決應於收受判決後10日內向本院提出上訴書狀，並應
敘述具體理由。其未敘述上訴理由者，應於上訴期間屆滿後20日
內向本院補提理由書(均須按他造當事人之人數附繕本)「切勿逕
送上級法院」。
中    華    民    國    99    年    7     月    30    日
                                    書記官  鄒秀珍
附錄法條：
毒品危害防制條例第10條
施用第一級毒品者，處 6 月以上 5 年以下有期徒刑。
施用第二級毒品者，處 3 年以下有期徒刑。

司法院資訊處製作；財團法人民間司法改革基金會備份。
